臺灣臺南地方法院臺南簡易庭民事判決
110年度南簡字第1429號
原      告  張秉仁  

訴訟代理人  何乃隆律師
被      告  李橋生  


上列當事人間請求損害賠償事件，經本院於民國111年1月5日言
詞辯論終結，判決如下：
    主  文
被告應給付原告新臺幣62,071元。
原告其餘之訴駁回。
訴訟費用由被告負擔3分之1，餘由原告負擔。
本判決第一項得假執行。但被告如以新臺幣62,071元為原告預供
擔保後，得免為假執行。
原告其餘假執行之聲請駁回。 
    事實及理由
壹、程序方面：
一、按訴狀送達後，原告不得將原訴變更或追加他訴，但擴張或
    減縮應受判決事項之聲明、不甚礙被告之防禦及訴訟之終結
    者，不在此限，民事訴訟法第255條第1項第3款、第7款分別
    定有明文。查原告起訴時聲明：被告應給付原告新臺幣（下
    同）204,270元。嗣於民國110年12月20日具狀聲明為：被告
    應給付原告184,804元。核屬減縮應受判決事項之聲明，且
    不甚礙被告之防禦及訴訟終結，揆諸上開規定，自應准許。
二、本件被告經合法通知未於最後言詞辯論期日到場，核無民事
    訴訟法第386條所列各款情形，爰依原告聲請，由其一造辯
    論而為判決。　
貳、實體方面： 
一、原告主張：
　㈠被告與訴外人張雅雯合夥經營怡政工程行，並由被告登記為
    負責人，原告因與怡政工程行之借牌糾紛，於105年間訴請
    被告及怡政工程行給付違約金，經臺灣臺北地方法院（下稱
    臺北地院）於106年2月21日以105年度訴字第3647號民事判
    決怡政工程行應給付原告1,713,484元及自105年8月30日起
    之遲延利息，經怡政工程行提起上訴後，於臺灣高等法院以
    106年度上移調字第208號成立調解，依調解成立內容，怡政
    工程行應於106年10月16日給付原告82萬元，如逾期未給付
    ，應再給付原告違約金25萬元確定在案（下稱調解筆錄執行
    名義）。嗣怡政工程行僅給付原告10萬元，依上開調解筆錄
    執行名義，怡政工程行尚積欠原告97萬元未清償（82萬元-1
    0萬元+25萬元，下稱系爭97萬元債權）。
　㈡另原告亦曾以與怡政工程行之合作契約於106年間訴請怡政工
    程行、合夥人即被告及張雅雯連帶給付材料款，經臺北地院
    106年度訴字第4862號民事判決怡政工程行及被告應連帶給
    付原告1,674,343元及自106年12月起之法定遲延利息，經被
    告上訴後，由臺灣高等法院107年度上字第992號民事判決廢
    棄關於被告及張雅雯應連帶給付之判決及駁回怡政工程行之
    上訴確定，依臺灣高等法院107年度上字第992號確定判決，
    怡政工程行對原告負有應給付1,674,343元及自106年12月起
    之法定遲延利息之債務（下稱系爭1,674,343元債權）。
　㈢原告於107年10月間持調解筆錄執行名義聲請執行怡政工程行
    在第三人聯鋼營造工程股份有限公司之工程款債權，經高雄
    地方法院107年度司執字第89173號給付違約金強制執行事件
    受理後改移轉由橋頭地院107司執字第59973號給付違約金強
    制執行事件（下稱橋頭地院執行事件）執行，已扣押怡政工
    程行對聯鋼公司之工程款債權181萬元，並於108年7月11日
    製作分配表（下稱橋頭地院分配表），列明原告之系爭97萬
    元債權得於次序1分配取得執行費7,760元、次序3分配取得9
    36,346元，合計936,346元，不足額33,654元，就系爭1,674
    ,343元債權請求其中之84萬元列於次序2分配取得執行費6,7
    20元、次序4分配取得本金及利息859,174元，合計865,894
    元，總計得受分配181萬元，並定於108年8月7日分配。詎被
    告明知怡政工程行有積欠原告上開債務，卻以怡政工程行負
    責人之身分於108年8月6日具狀對橋頭地院分配表聲明異議
    ，並於同年8月15日就橋頭地院分配表提起分配表異議之訴
    ，該分配表異議之訴經橋頭地院以108年度訴字第910號審理
    後，原告與怡政工程行於109年11月26日成立和解，內容一
    ：「原告（即怡政工程行）同意被告（即原告）依鈞院107
    年度司執字第59973號給付違約金強制執行事件108年7月11
    日製作完成分配表次序1分配之執行費7,760元、次序2分配
    之併案執行費6,720元、次序3分配之普通債權970,000元、
    次序4分配之普通債權840,000元及利息受分配，並不得再以
    任何理由提出分配表異議之訴。」，原告主張因遭被告濫行
    提起分配表異議之訴，受有遲延受償分配款之利息損失，以
    起訴日即108年8月15日至和解日109年11月26日共遭怡政工
    程行濫訴拖延469天，以分配款1,810,000元按年息百分之5
    計算，怡政工程行應賠償原告利息損失116,286元，因怡政
    工程行已無其他財產清償上開債務，原告得依民法第681條
    規定請求被告就上開債務連帶負清償責任等語。
　㈣原告就系爭1,674,343債權其中之834,343元參與分配本院106
    年度司執字第98033號給付違約金等強制執行事件（下稱106
    年度司執字第98033號執行事件）執行案款，經本院以108年
    度司執字第12923、117358號併入106年度司執字第98033號
    執行事件，並於106年度司執字第98033號執行事件進行中追
    加系爭1,674,343元債權其中84萬元部分經橋頭地院執行事
    件分配後不足額30,881元部分，106年度司執字第98033號於
    108年8月8日就應發還被告案款3,878,698元對逾期參與債權
    製作分配表（下稱系爭分配表），原告得受分配次序3併案
    執行費6,675元、次序6債權原本及利息882,346元、次序7債
    權原本30,881元，得受分配金額合計919,902元，並定於108
    年9月5日分配。惟被告於108年9月12日就系爭分配表提起分
    配表異議之訴，經本院以108年度訴字第1508號分配表異議
    之訴受理後，於109年12月22日判決駁回被告李橋生提起之
    訴訟，並於110年3月15日確定，原告因此受有自被告提起分
    配表異議之訴即108年9月12日至判決確定日110年3月15日，
    遭被告濫訴拖延合計550天，以分配金額919,902元按年息百
    分5計算，被告應賠償原告利息損失69,308元，茲原告後來
    領取之分配款金額為920,692元，含790元之利息，是該部分
    之利息損失金額縮減為68,518元。
　㈣綜上，原告共受有利息損失184,804元（116,286元＋68,518元
    ），爰依民法第231條第1項、第233條第1項、第681條之規
    定請求被告賠償上開利息損失。　
  ㈤並聲明：被告應給付原告184,804元；願供擔保，請准宣告假
    執行。
二、被告則答辯：
　㈠怡政工程行所提起之債務人異議之訴及分配表異議之訴，均
    係基於維護自身權益而生，屬於正當之權利行使，並不構成
    侵權行為。
　㈡本件縱因怡政工程行就系爭分配表提起分配表異議之訴而致
    原告應受分配金額暫先提存，惟原告並未因此受有遲延利息
    之損害，原告主張受有損害應負舉證之責，惟原告並未就債
    權遲延所受之損害具體舉證證明，僅泛稱受有未能及時受償
    或利用之損害。且原告就107年度司執字第59973號執行事件
    、106年度司執字第98033號執行事件所得分配之案款，業經
    執行法院依強制執行法第41條第3項辦理提存，原告取回提
    存物時已併加計孳息，自難認原告受有遲延利息之損失，是
    原告依民法第231條、第233條及第681條規定請求被告負給
    付遲延損害賠償責任，亦屬無據。
  ㈢並聲明：請求駁回原告之訴。如受不利之判決，願提供擔保
    請准宣告免為假執行。
三、本件經調查，兩造對下列事實不爭執，並有原告所提出之臺
    北地院105年度訴字第3647號判決、臺灣高等法院106年度上
    移調字第209號調解筆錄、及臺北地院106年度訴字第4862號
    判決、臺灣高等法院107年度上字第992號判決、最高法院10
    8年度台上字第1081號裁定、怡政工程行於經濟部商工登記
    公示資料查詢服務之資料，並經本院依職權調閱本院106年
    度司執字第98033號給付違約金等及臺灣橋頭地方法院107年
    度司執字第59973號給付違約金強制執行卷宗，堪信為真實
    ：
　㈠被告與張雅雯為怡政工程行之負責人及合夥人。怡政工程行
    於104年7月10日與原告簽立有合作契約書，原告因上開合約
    糾紛於105年間訴請被告及怡政工程行給付違約金，經臺灣
    高等法院106年度上移調字第208號成立調解，內容為：怡政
    工程行應於106年10月16日給付原告82萬元，如逾期未給付
    ，應再給付原告違約金25萬元確定在案。
　㈡原告於106年間訴請怡政工程行、合夥人即被告及張雅雯連帶
    給付材料款等事件，經臺北地院106年度訴字第4862號民事
    判決怡政工程行及被告應連帶給付原告1,674,343元及自106
    年12月起7日起之法定遲延利息，經被告上訴後，由臺灣高
    等法院107年度上字第992號民事判決廢棄關於被告及張雅雯
    應連帶給付之判決及駁回怡政工程行之上訴確定，依臺灣高
    等法院107年度上字第992號確定判決，怡政工程行對原告負
    有應給付1,674,343元及自106年12月7日起之法定遲延利息
    之債務。
　㈢原告持上開調解筆錄為執行名義聲請執行怡政工程行對第三
    人聯鋼公司之工程款債權，經橋頭地院執行事件執行後於10
    8年7月11日製作分配表，列明原告之系爭97萬元債權得於次
    序1分配取得執行費7,760元、次序3分配取得936,346元，合
    計936,346元，不足額33,654元，就系爭1,674,343元債權請
    求其中之84萬元（係由臺南地院囑託執行）列於次序2分配
    取得執行費6,720元、次序4分配取得本金及利息859,174元
    ，合計865,894元，總計得受分配181萬元，並定於108年8月
    7日分配。惟怡政工程行於108年8月15日就該分配表提起分
    配表異議之訴，經橋頭地院108年度訴字第910號分配表異議
    之訴審理後於109年11月26日和解成立，內容為：「一、原
    告（即怡政工程行）同意被告（即原告）依鈞院107年度司
    執字第59973號給付違約金強制執行事件108年7月11日製作
    完成分配表次序1分配之執行費7,760元、次序2分配之併案
    執行費6,720元、次序3分配之普通債權970,000元、次序4分
    配之普通債權840,000元及利息受分配，並不得再以任何理
    由提出分配表異議之訴。二、就被告如第一項分配表所列債
    權相對應之107年度司執字第59973號執行名義，被告同意除
    本件執行外，不再對原告及其合夥人之其他財產聲請強制執
    行。三、兩造其餘請求均拋棄。」
　㈣本院106年度司執字第98033號等執行事件就本件相關部分：
　⒈原告持臺北地院106年度訴字第4862號判決、臺灣高等法院10
    7年度上字第992號判決、最高法院108年度台上字第1081號
    裁定為執行名義，聲請就系爭1,674,343債權其中之834,343
    元參與分配本院106年度司執字第98033號執行案款，經本院
    以108年度司執字第12923、117358號併入106年度司執字第9
    8033號執行事件。嗣並於108年7月18日具狀表示追加系爭1,
    674,343元債權其中84萬元部分經107年度司執字第59973號
    執行事件分配後不足額30,881元部分。
　⒉本院106年度司執字第98033號執行事件於108年8月5日有製作
    分配表，該分配表列原告就系爭1,674,343元債權其中之834
    ,343元於次序3分配取得併案執行費6,675元、次序6分配取
    得本金834,343及利息（106.12.07至108.01.30）48,003元
    ，共計882,346元、就系爭1,674,343元債權其中之84萬元於
    107年度司執字第59973號執行事件分配後不足額30,881元於
    次序7分配取得30,881元，得受分配總額合計919,902元，並
    定108年9月5日為分配期日。被告於108年9月4日具狀就上開
    分配表聲明異議，並於108年9月12日向本院提起系爭分配表
    異議之訴，經本院以108年度訴字第1508號分配表異議之訴
    事件受理後，本院執行處乃於109年2月25日依強制執行法第
    41條第3項規定將原告應受分配款919,902元提存。
　⒊被告所提系爭分配表異議之訴業經本院108年度訴字第1508號
    於109年12月22日判決駁回確定在案，嗣本院執行處依該確
    定判決取回上開提存款後於110年8月23日電匯案款920,692
    元（含本金919,902元及利息790元）予原告收受完畢。
四、本院得心證之理由：
　㈠按債務人遲延者，債權人得請求其賠償因遲延而生之損害。
　　前項債務人，在遲延中，對於因不可抗力而生之損害，亦應
　　負責。但債務人證明縱不遲延給付，而仍不免發生損害者，
    不在此限。又合夥財產不足清償合夥之債務時，各合夥人對
    於不足之額，連帶負其責任。民法第231條、第681條別定有
    明文。
　㈡原告主張被告就橋頭地院分配表於108年8月15日提起分配表
    異議之訴致原告之債權未能及時受償而受有利息損害部分，
    經查：原告在橋頭地院執行事件所提出之執行名義為調解筆
    錄執行名義，該執行名義內容為怡政工程行應於106年10月1
    6日給付原告82萬元，如逾期未給付，應再給付原告違約金2
    5萬元，詳如前開不爭執事項㈠㈡所示，並無怡政工程行應給
    付原告利息之執行名義，是無論被告有無提起分配表異議之
    訴，原告均不得對怡政工程行請求遲延利息，自無受有遲延
    利息之損害。至原告以系爭1,674,343元債權中之84萬元由
    本院囑託併入橋頭地院執行事件而列入橋頭地院分配表部分
    ，該債權已有計算106年12月7日起至108年2月14日止以年息
    百分之5計算之利息，經與本金84萬元合併計算後已列明由
    原告受償859,174元，此有橋頭地院分配表附於橋頭地院執
    行事件卷內可查，顯見其本金已全部受償，自不得再計算遲
    延利息，況就橋頭地院分配表異議之訴，原告已與怡政工程
    行成立和解，如不爭執事項㈢所示，原告亦已同意不得再對
    怡政工程行及其他合夥人（即被告）聲請強制執行，原告主
    張被告應對其提起分配表異議之訴對原告再負遲延給付之利
    息損害賠償，顯屬無據，應予駁回。
　㈢就本院106年度司執字第98033號執行事件執行案款之系爭分
    配表，原告主張被告於108年9月12日向本院提起系爭分配表
    異議之訴，致原告未能即時取得分配款而受有遲延利息損害
    部分，經查：
　⒈觀之系爭1,674,343元債權之執行名義，原告對怡政工程行係
    有1,674,343元及自106年12月7日起至清償日止，按年息百
    分之5計算之利息債權，是原告依上開執行名義對怡政工程
    行及被告聲請強制執行併入本院106年度司執字第98033號執
    行事件執行案款所製作之系爭分配表亦應列原告之利息債權
    ，詳如不爭執事項㈣⒉所示，觀之系爭分配表利息債權係算至
    不動產拍賣價金交付法院之108年1月30日止，惟上開案款實
    際尚未分配由原告取得，應尚不發生清償之效力，是原告上
    開債權之利息債權應能繼續發生，而被告提起系爭分配表異
    議之訴，確使原告取得案款日期更為延後，是原告主張其因
    被告提起系爭分配表異議之訴而受有利息損害，應屬有據，
    被告抗辯原告未受有損害，自無可採。至被告抗辯其提起分
    配表異議之訴乃其權利之行使不具不法性，固屬可採，然被
    告所提起之系爭分配表異議之訴已受敗訴判決確定，被告於
    起訴之初對其可能受敗訴判決及原告將因此而遲延受償而受
    有遲延利息之損失等，應可預見，是原告主張被告應就其合
    夥組織即怡政工程行應賠償原告給付遲延之利息損害部分，
    對原告負連帶清償責任，應屬有據。
　⒉惟觀之系爭分配表，所列原告所得分配之金額為次序3併案執
    行費6,675元、次序6債權原本834,343及利息（期間106.12.
    07至108.01.30）48,003元，共計882,346元、次序7債權原
    本30,881元，得受分配總額合計919,902元，此有系爭分配
    表附於上開執行事件卷可憑，其中執行費之分配款部分，原
    告本即不得請求利息，至次序7部分係橋頭地院執行事件中
    原已有列利息債權後之不足額30,881元，該部分原告亦不得
    要求被告再給付利息，此由系爭分配表中亦未再核算利息，
    亦可徵之，是原告因被告提起系爭分配表異議之訴而得對被
    告主張受有遲延受償之利息損害部分，應僅在於債權原本83
    4,343元未受償部分，就該部分原告主張被告應賠償原告自1
    08年9月12日起至系爭分配表異議之訴判決確定日110年3月1
    5日止，合計550天，按年息百分之5計算之遲延利息損失，
    應屬有據，逾此範圍之請求，則屬無據，依此計算，原告得
    請求被告給付62,861元【計算式：834,343元×5%×（550/365
    ）年＝62,861元，元以下4捨5入】，再扣除原告所領取之分
    配款利息790元，原告應僅得請求被告給付62,071元。
五、綜上所述，原告依民法第231條及民法第681條規定，請求被
    告給付62,071元，為有理由，應予准許，逾此範圍之請求，
    為無理由，應予駁回。
六、兩造陳明願供擔保聲請宣告假執行或免為假執行，就原告勝
    訴部分係屬民事訴訟法第427條第1項簡易訴訟事件，所為被
    告敗訴之判決，依同法第389條第1項第3款之規定，應依職
    權宣告假執行，併依被告聲請酌定相當之擔保金額准為免假
    執行之宣告。至原告敗訴部分，其假執行之聲請即失所附麗
    ，應予駁回。
七、本件事證已臻明確，兩造其餘攻擊防禦方法及舉證，經審酌
    與本件判決結果不生影響，爰不一一論述，附此敘明。
八、訴訟費用負擔之依據：民事訴訟法第79條。 　
中　　華　　民　　國　　111 　年　　1 　　月　　28　　日
                  臺灣臺南地方法院臺南簡易庭
                                  法  官  童來好
上列為正本，係照原本作成。
如不服本判決，應於送達後20日內向本庭（臺南市○○路0段000號
）提出上訴狀（須按他造當事人人數附繕本）。
中　　華　　民　　國　　111 　年　　1 　　月　　28　　日
                                  書記官  郭倢妮